【裁判字號】    99,裁,2589
【裁判日期】    991028
【裁判案由】    遺產稅
【裁判全文】
最  高  行  政  法  院  裁  定
                                      99年度裁字第2589號
再 審原 告  甲○○
訴訟代理人  吳怡諒
再 審被 告  財政部臺灣省南區國稅局
代  表  人  乙○○
上列當事人間遺產稅事件，再審原告對於中華民國99年7月22日
本院99年度判字第731號判決關於其不利部分，提起再審之訴，
本院裁定如下：
    主  文
再審之訴駁回。
再審訴訟費用由再審原告負擔。
    理  由
一、按提起再審之訴，應依行政訴訟法第277條第1項第4款之規
    定表明再審理由，此為必須具備之程式。所謂表明再審理由
    ，必須指明確定判決有如何合於法定再審事由之具體情事，
    始為相當。倘僅泛言有何條款之再審事由，而無具體情事者
    ，尚難謂已合法表明再審理由。如未表明再審理由，法院無
    庸命其補正。
二、緣被繼承人周逢鄰於民國(下同)91年12月26日死亡，再審原
    告經核准延期於92年9月23日辦理遺產稅申報，列報遺產總
    額新臺幣(下同)151,507,693元，遺產淨額0元，經再審被告
    查獲再審原告漏報遺產總額36,435,358元，乃核定遺產總額
    188,022,781元，除補徵稅額，並依行為時遺產及贈與稅法
    第45條規定，按所漏稅額12,640,372元處1倍罰鍰12,640,30
    0元(計至百元止)。再審原告不服，就農地作農業使用扣除
    額及罰鍰部分申請復查未獲變更，循序提起訴願、行政訴訟
    ，經本院99年度判字第731號判決（下稱確定判決）「原判
    決關於罰鍰及該訴訟費用部分廢棄。廢棄部分訴願決定及原
    處分(復查決定)均撤銷。其餘上訴駁回。」再審原告主張確
    定判決不利部分，有行政訴訟法第273條第1項第1款所定事
    由，對之提起再審之訴，略謂：本案爭點係農業用地扣除額
    之適用及證明文件，應依行為時遺產及贈與稅法第17條第1
    項第6款及同法施行細則第11條之規定，只要農業用地有作
    為農業使用即可列為扣除額。本案被繼承人於91年12月26日
    死亡，因此，只要在6個月內申報皆屬合法，依遺產及贈與
    稅法第23條及同法施行細則第20條之規定，應於申報時始提
    供農用證明書證明文件，本案經再審被告拖延三年餘才核定
    ，而原確定判決以課稅構成要件已被實現之期間或時點之事
    實及法律狀態作為認定核課稅捐事實及應用之法律時點為理
    由，顯有適用法規錯誤等語。雖以確定判決有行政訴訟法第
    273條第1項第1款規定之再審事由。惟查，遺產稅，依遺產
    及贈與稅法第1條規定，係就被繼承人死亡時所留財產課徵
    之稅捐，故於被繼承人死亡時，遺產稅之課稅要件即已實現
    ，是遺產稅核課處分應以被繼承人死亡時作為認定與核課相
    關事實及適用法律之基準時點。本件被繼承人周逢麟係於91
    年12月26日死亡，再審原告則是於92年9月23日遺產稅申報
    後之95年1月17日，始申請主張系爭農業用地扣除額，雖主
    張在後，其所涉是否應自遺產中扣除其價值之核課相關事實
    及法規，仍應適用被繼承人死亡時之事實狀態及法令為準等
    情，業經確定判決詳為論述，與相關法令並無違背。核其再
    審理由，無非說明其對於確定判決所不採之事由，再為爭執
    ，而對於上開確定判決究有如何合於行政訴訟法第273條第1
    項第1款規定之具體情事，則未據敘明，依上開規定及說明
    ，其再審之訴自非合法。
三、據上論結，本件再審之訴為不合法。依行政訴訟法第278條
    第1項、第104條、民事訴訟法第95條、第78條，裁定如主文
    。
中    華    民    國    99    年    10    月    28    日
                    最高行政法院第六庭
                        審判長法官  吳  明  鴻
                              法官  林  茂  權
                              法官  侯  東  昇
                              法官  黃  秋  鴻
                              法官  陳  國  成

以  上  正  本  證  明  與  原  本  無  異
中    華    民    國    99    年    10    月    29    日
                              書記官  葛  雅  慎

司法院資訊處製作；財團法人民間司法改革基金會備份。
